臺灣臺中地方法院刑事判決　　　　　　　　　　　　　九十三年度訴字第四五號
　　公　訴　人　臺灣臺中地方法院檢察署檢察官
　　被　　　告　甲○○
右列被告因違反毒品危害防制條例案件，經檢察官提起公訴（九十二年度毒偵字第三
七二０號），本院判決如左：
    主  文
甲○○連續施用第一級毒品，累犯，處有期徒刑捌月，扣案之第一級毒品海洛因壹包
（毛重零點陸肆公克，淨重零點貳公克）沒收銷燬之，扣案之注射針筒壹支沒收。
又施用第二級毒品，累犯，處有期徒刑月。應執行有期徒刑拾月，扣案之第一級毒
品海洛因壹包（毛重零點陸肆公克，淨重零點貳公克）沒收銷燬之，扣案之注射針
筒壹支沒收。
    事  實
一、甲○○前於民國八十九年間因犯牙保贓物罪，經本院以九十年度簡字第八九號刑
    事簡易判決判處有期徒刑五月確定在案，入監服刑後業於九十一年十二月二十二
    日執行完畢；又曾於八十九年間因施用毒品案件，經本院裁定送觀察、勒戒後，
    認無繼續施用毒品之傾向，經臺灣臺中地方法院檢察署檢察官以九十年度毒偵緝
    字第四七八號不起訴處分確定在案，復於九十一年間再因施用毒品案件，經本院
    裁定送觀察、勒戒後，仍認無繼續施用毒品之傾向，而於九十一年九月二十七日
    執行觀察、勒戒完畢釋放，並經臺灣臺中地方法院檢察署檢察官以九十一年度毒
    偵字第二三五八號不起訴處分確定在案。詎甲○○於上開觀察、勒戒執行完畢釋
    放後五年內，又基於施用第一級毒品海洛因之概括犯意，自九十二年十一月二十
    五日起，迄同年十二月二十日十五時止，在其位於臺中市西屯區永安一巷四五之
    四號之住處內，以將第一級毒品海洛因置入針筒內混水稀釋後注射體內之方式，
    以約一至二天施用一次之頻率，連續施用第一級毒品海洛因多次；復另行基於施
    用第二級毒品甲基安非他命之犯意，於同年十二月二十日十五時往前回溯九十六
    小時內之某時，在臺中縣、市內某不詳地點，以不詳方式施用第二級毒品甲基安
    非他命一次。嗣經警於同年十二月二十日十五時許，持搜索票在其前述住處扣得
    第一級毒品海洛因一包（毛重零點六四公克，淨重零點三二公克）以及其所有供
    己施用第一級毒品海洛因之器具注射針筒一支，並採集其尿液送驗呈嗎啡（海洛
    因之代謝物）及甲基安非他命陽性反應，遂查悉上情。
二、案經臺中市警察局第三分局報請臺灣臺中地方法院檢察署檢察官偵查起訴。
    理  由
一、訊據被告甲○○固對於曾於前揭時、地施用第一級毒品海洛因多次之犯行坦承不
    諱，惟矢口否認有何施用第二級毒品甲基安非他命之犯行，辯稱：伊並未施用第
    二級毒品甲基安非他命，亦不知為何驗尿報告會呈現甲基安非他命陽性反應云云
    。經查：
  (一)被告於右揭時地施用海洛因多次之犯行，業據被告坦承不諱，且有被告所有供己
    施用第一級毒品海洛因之器具注射針筒一支扣案可證，並有第一級毒品海洛因一
    包（毛重零點六四公克，淨重零點三二公克）扣案可佐，而該扣案白粉一包經送
    請法務部調查局以化學呈色法及氣相層析質譜儀分析法鑑定，鑑定結果認為確實
    含有第一級第六項毒品海洛因成分，有該局九十三年二月五日調科壹字第120013
    460號鑑定通知書一份在卷可參。又被告於九十二年十二月二十日為警查獲時在
    警局中所採集之尿液，經送請中山醫學大學附設醫院藥物濫用檢測中心以氣相層
    析質譜儀分析法鑑定，其鑑定之結果呈嗎啡（海洛因之代謝物）陽性反應，有中
    山醫學大學附設醫院藥物濫用檢測中心確認結果報告書一份附卷可稽。此外，尚
    有員警職務報告書、本院九十二年度聲搜字第二二二四號搜索票、搜索扣押筆錄
    、扣押物品目錄表、勘察採證同意書、現場位置圖等存卷可查，足證被告上開自
    白與事實相符，得為證據，並堪採信，故被告右揭施用第一級毒品海洛因多次之
    犯行，洵堪認定。
  (二)次查，被告於右揭時地施用甲基安非他命之犯行，亦經被告於前述時、地為警查
    獲後採集尿液送請中山醫學大學附設醫院藥物濫用檢測中心以氣相層析質譜儀分
    析法檢驗，其檢驗之結果亦呈甲基安非他命陽性反應，有前述中山醫學大學附設
    醫院藥物濫用檢測中心確認結果報告書一份附卷可稽，則依行政院衛生署藥物食
    品檢驗局八十一年二月八日藥檢壹字第001156號函所示：甲基安非他命經口服
    投與後約百分之七十於二十四小時內自尿中排出，約百分之九十於九十六小時內
    自尿中排出，由於目前國內尿液中甲基安非他命之檢驗僅為鑑定其是否呈陽性反
    應，尚未定其含量，且甲基安非他命成份之檢出與其投與方式、投與量、個人體
    質、採尿時間與檢測儀器之精密度諸多因素有關，因此僅憑尿液中呈安非他命陽
    性反應，並無法確實推算吸食時間距採集時間之長短，惟依上述資料推斷，最長
    可能不會超過四日等語，則被告於前述時、地採尿送驗結果，既呈甲基安非他命
    陽性反應，且其濃度高達16000ng/ml（標準質為500mg/ml以下），足徵被告在九
    十二年十二月二十日十五時為警查獲時往前回溯九十六小時內某時，確有施用第
    二級毒品甲基安非他命一次之犯行，故被告右揭施用第二級毒品甲基安非他命之
    犯行，亦堪認定。
二、按行為後法律有變更者，適用裁判時之法律，刑法第二條第一項前段定有明文，
    而按毒品危害防制條例已於九十二年七月九日修正公布，且業自九十三年一月九
    日起生效施行，惟經比較前開新舊法規定之結果，修正後毒品危害防制條例第十
    條第一項、第二項之規定均與修正前之規定並無不同，亦即新舊法之法定刑均分
    別為「六月以上五年以下有期徒刑」以及「三年以下有期徒刑」，自無比較新舊
    法之問題。另查，被告本件犯行係經臺灣臺中地方法院檢察署於九十三年二月十
    九日向本院起訴，有收文章一枚在卷可佐，是本件繫屬於本院之日期，係於毒品
    危害防制條例於九十三年一月九日起生效施行之後，本件並無該條例第三十五條
    第一項第三款、第二項之適用，合先敘明。再查，被告曾於八十九年間因施用毒
    品案件，經本院裁定送觀察、勒戒後，認無繼續施用毒品之傾向，經臺灣臺中地
    方法院檢察署檢察官以九十年度毒偵緝字第四七八號不起訴處分確定在案，復於
    九十一年間再因施用毒品案件，經本院裁定送觀察、勒戒後，仍認無繼續施用毒
    品之傾向，而於九十一年九月二十七日執行觀察、勒戒完畢釋放，並經臺灣臺中
    地方法院檢察署檢察官以九十一年度毒偵字第二三五八號不起訴處分確定在案，
    有臺灣高等法院被告全國前案紀錄表、臺灣臺中地方法院檢察署刑案資料查註紀
    錄表、臺灣臺中地方法院法務部在監在押資料表等各一份附卷可佐，是被告於觀
    察勒戒執行完畢釋放後，五年內復施用第一級毒品海洛因、第二級毒品甲基安非
    他命，係再犯（修正後）毒品危害防制條例第十條之罪，堪以認定。
三、按海洛因、安非他命，分別係毒品危害防制條例第二條第二項第一款、第二款所
    列之第一級、第二級毒品，不得非法施用。故核被告所為，係犯修正後毒品危害
    防制條例第十條第一項之施用第一級毒品罪及同條第二項之施用第二級毒品罪。
    被告持有第一級毒品海洛因及第二級毒品甲基安非他命後，進而施用，其持有之
    低度行為應為施用之高度行為所吸收，不另分論其持有第一級毒品罪及持有第二
    級毒品罪。又被告先後多次施用第一級毒品之犯行，時間緊接，犯罪構成要件相
    同，顯係出於概括之犯意為之，為連續犯，應依刑法第五十六條規定，以一罪論
    ，並加重其刑。被告所犯上開二罪，犯意各別，行為不同，應分論併罰。又被告
    前於八十九年間因犯牙保贓物罪，經本院以九十年度簡字第八九號刑事簡易判決
    判處有期徒刑五月確定在案，入監服刑後業於九十一年十二月二十二日執行完畢
    ，有臺灣臺中地方法院檢察署刑案資料查註紀錄表及臺灣高等法院被告全國前案
    紀錄表各一份在卷可稽，其於五年內再犯本件有期徒刑以上之罪，為累犯，應依
    刑法第四十七條規定，其連續施用第一級毒品之罪遞加重其刑，施用第二級毒品
    之罪加重其刑。爰審酌被告前曾因施用毒品案件，經本院裁定送觀察、勒戒，並
    經不起訴處分確定後，仍不知戒除施用毒品之惡習，而無視於毒品對於自身健康
    之戕害及國家對於杜絕毒品犯罪之禁令，惟其施用毒品係屬自戕行為，犯罪手段
    尚屬平和，亦未因此而危害他人，所生損害尚非鉅大，且其於本院審理期間業能
    坦承部分犯行，況且施用毒品者均有相當程度之成癮性及心理依賴，其犯罪心態
    與一般刑事犯罪之本質並不相同，應側重適當之醫學治療及心理矯治為宜等一切
    情狀，分別量處如主文所示之刑，並定其應執行之刑，以示懲儆。又其施用第二
    級毒品罪之部分，因與不得易科之他罪併合處罰結果而不得易科罰金，自毋庸另
    為易科罰金折算標準之記載，附此敘明。
四、扣案之第一級毒品海洛因一包（毛重零點六四公克，淨重零點三二公克），係被
    告所有且於現場查獲之毒品，爰依修正後毒品危害防制條例第十八條第一項前段
    之規定，宣告沒收銷燬之；另扣案之針筒一支，係被告所有供施用第一級毒品海
    洛因之物，業據被告供陳在卷，復有員警職務報告書、搜索扣押筆錄等存卷足憑
    ，爰依刑法第三十八條第一項第二款之規定，宣告沒收之。
五、據上論斷，應依刑事訴訟法第二百九十九條第一項前段，修正後毒品危害防制條
    例第十條第一項、第二項、第十八條第一項前段，刑法第二條第一項前段、第十
    一條前段、第五十六條、第四十七條、第五十一條第五款、第三十八條第一項第
    二款，判決如主文。
中      華      民      國     九十三     年      五      月    十一    日
                              臺灣臺中地方法院刑事第一庭
                                  審判長法  官  王  國  棟
                                        法  官  李  添  興
                                        法  官  廖  慧  如
右正本證明與原本無異。
如不服本判決，應於判決送達後十日內向本院提出上訴狀，上訴於臺灣高等法院臺中
分院（須附繕本）。
                                        書記官
中      華      民      國     九十三     年      五      月    十二    日
附錄論罪科刑法條全文
（修正後）毒品危害防制條例第十條
施用第一級毒品者，處六月以上五年以下有期徒刑。
施用第二級毒品者，處三年以下有期徒刑。
